最高法院刑事判決　　　　　　一○○年度台上字第五○二三號
上　訴　人　陳寵惠
　　　　　　賴品臻
　　　　　　政一
上列上訴人等因違反毒品危害防制條例案件，不服台灣高等法院
高雄分院中華民國一○○年六月八日第二審判決（九十九年度上
訴字第二○八六號，起訴案號：台灣高雄地方法院檢察署九十九
年度偵字第一五六九二、一五六九五、二七二六四號），提起上
訴，本院判決如下：
    主  文
原判決關於陳寵惠、賴品臻、政一共同販賣第二級毒品（即其
事實欄一、二）部分撤銷，發回台灣高等法院高雄分院。
其他上訴（即原判決事實欄三部分）駁回。
    理  由
一發回（即陳寵惠、賴品臻、政一共同販賣原判決事實欄一、
二所示之第二級毒品）部分：
本件原判決撤銷第一審關於上訴人陳寵惠、賴品臻、政一犯共
同販賣第二級毒品甲基安非他命部分之判決，改判論處陳寵惠如
其附表（下稱附表）七編號一至四所示共同犯販賣第二級毒品（
四罪）罪刑，論處賴品臻共同犯販賣第二級毒品（一罪）罪刑，
論處政一如附表八編號一至四所示共同犯販賣第二級毒品（四
罪）罪刑，固非無見。
惟查：(一)、刑法之接續犯，係一個犯罪行為接續進行，而侵害同
一法益，其各個動作，乃組成整個犯罪之一部，以促成犯罪結果
之發生；亦即接續犯只有一個犯罪行為，其各個動作只為整個犯
罪行為之一部，而不獨立。是接續犯無論其動作之態樣如何，延
長時間之久暫，均不失為一個行為，為單純一罪，故其接續進行
之各個動作，均不能分割而獨立論罪。原判決就事實一(一)部分，
係認定陳寵惠於民國九十九年三月二十一日將重約一三五公克之
甲基安非他命，交由政一夾帶及賴品臻陪同下，私運至印尼雅
加達販售予綽號「薇薇」之成年女子，因其中二十九公克過於潮
溼，經「薇薇」退貨，而僅販賣上開毒品一○六公克予「薇薇」
，政一乃將該退貨之二十九公克甲基安非他命放置於其租屋處
之冷氣出風口晾乾，再返回台灣，同年四月五日陳寵惠再指示
政一前往雅加達，將該二十九公克毒品交付予「薇薇」，並取得
價金新台幣（下同）九萬元（見原判決事實一(一)、(二)之記載）。
如果無訛，事實一(二)之二十九公克甲基安非他命，似本即為上訴
人等在九十九年三月二十一日販賣一三五公克甲基安非他命之單
一犯意範圍內，僅因交易當時品質瑕疵，而經買受人「薇薇」拒
絕受領，嗣由政一將之置於冷氣出風口晾乾後，再交付予「薇
薇」收受，上開先後交付毒品之舉動，似為達該一三五公克毒品
交易過程中之二個階段之接續行為，能否謂係基於不同犯意而另
為該二十九公克毒品之販賣及賴品臻就事實一(二)部分是否亦為共
同正犯？即不無研酌餘地。原審未就卷內資料詳加審認，並在理
由內為必要之論述，即遽認事實一(二)交付之二十九公克甲基安非
他命部分，係有別於事實一(一)之另一販賣行為，而予分論併罰，
自有調查未盡及理由欠備之違誤。(二)、毒品危害防制條例第十九
條第一項關於供犯罪所用之物應沒收之規定，固為刑法第三十八
條第一項第二款所設之特別規定，然並不排除刑法第三十八條第
三項之適用，亦即依毒品危害防制條例第十九條第一項規定宣告
沒收供犯罪所用之物，仍應以該物為被告所有為前提（本院八十
七年度第七次刑事庭會議決定參照）。原判決認附表一編號三之
0000000000（原判決誤載為0000000000）
號行動電話為政一所有，係供事實欄一(一)、一(三)、二所示犯罪
之用，而依上開條例第十九條第一項，於上訴人等所犯該等部分
罪名項下分別宣告沒收，但未說明上開電話確屬政一所有之依
據，理由已嫌欠備；且政一在警詢時已供稱查扣之00000
00000號行動電話，「是我『瑞鴻玻璃』的老闆申請的，他
拿給我用的」（見警卷(一)第一四四頁），倘若不虛，該行動電話
所有人似非政一，即不得逕依毒品危害防制條例第十九條第一
項規定宣告沒收。此部分實情為何？關涉前揭電話究能否依上開
規定宣告沒收之法律適用，於上訴人等之利益自具重大關係，原
審未進一步詳予查明，即遽依前開規定宣告沒收，自有調查未盡
及判決適用法則不當等違法。上訴意旨就共同販賣第二級毒品（
即事實欄一、二）部分，分別指摘原判決不當，非無理由，因原
判決上述之違背法令，影響於此部分事實之確定，本院無從據以
自為裁判，應將原判決此部分撤銷發回原審法院更為審判。
二駁回（即陳寵惠意圖販賣而持有第四級毒品）部分：
按刑事訴訟法第三百七十七條規定，上訴於第三審法院，非以判
決違背法令為理由，不得為之。是提起第三審上訴，應以原判決
違背法令為理由，係屬法定要件。如果上訴理由書狀並未依據卷
內訴訟資料，具體指摘原判決不適用何種法則或如何適用不當，
或所指摘原判決違法情事，顯與法律規定得為第三審上訴理由之
違法情形，不相適合時，均應認其上訴為違背法律上之程式，予
以駁回。上訴人陳寵惠就意圖販賣而持有第四級毒品（即事實三
）部分上訴意旨略稱：陳寵惠於偵查、審判程序均已自白犯罪，
原判決依毒品危害防制條例第十七條第二項減輕其刑後，仍量處
陳寵惠有期徒刑一年四月之重刑，其處罰之刑度，顯已超過陳寵
惠行為之不法內涵，違反罪責原則，難謂符合罪刑相當性及比例
原則云云。
惟查：原判決撤銷第一審關於陳寵惠如事實欄三部分所示犯行之
判決，改判仍論處陳寵惠犯意圖販賣而持有第四級毒品罪刑（累
犯，處有期徒刑一年四月），已詳敘其所憑之證據及認定之理由
。而量刑輕重係屬事實審法院得依職權自由裁量之事項，茍已以
行為人之責任為基礎，斟酌刑法第五十七條各款所列情形，復未
逾法定刑度，即不得遽指為違法。原判決已說明審酌陳寵惠意圖
販賣而持有第四級毒品之犯罪動機、目的、犯罪所生危害及犯罪
後態度等一切情狀，而量處前揭刑罰之理由，顯係以陳寵惠之責
任為基礎，權衡刑法第五十七條各款所列情形，為科刑輕重標準
之審酌，所量定之刑罰，非唯未逾依毒品危害防制條例第十七條
第二項減輕其刑後之法定刑度，亦與罪刑相當原則無悖，自不得
遽指違法。陳寵惠此部分上訴意旨，仍執陳詞，遽指原審量刑過
重云云，顯與法律規定得為第三審上訴理由之違法情形，不相適
合。其此部分上訴違背法律上之程式，應予駁回。
據上論結，應依刑事訴訟法第三百九十七條、第四百零一條、第
三百九十五條前段，判決如主文。
中    華    民    國  一○○  年    九    月   十五   日
                      最高法院刑事第三庭
                          審判長法官  謝  俊  雄  
                                法官  陳  世  雄  
                                法官  魏  新  和  
                                法官  徐  文  亮  
                                法官  吳  信  銘  
本件正本證明與原本無異
                                      書  記  官  
中    華    民    國  一○○  年    九    月   十九   日
                                                      K